【裁判字號】    96,訴,3138
【裁判日期】    970310
【裁判案由】    勞保
【裁判全文】
臺北高等行政法院裁定
                                     96年度訴字第03138號
原      告  甲○○
被      告  勞工保險局
代  表  人  乙○○（總經理）
上列當事人間因勞保事件，原告不服行政院勞工委員會中華民國
96年3 月30日勞訴字第0950051551號訴願決定，提起行政訴訟，
本院裁定如下：
    主  文
原告之訴駁回。
訴訟費用由原告負擔。
    理  由
一、按當事人提起撤銷訴訟或課以義務訴訟，經先經合法訴願程
    序為前提，此觀行政訴訟法第4條、第5條之規定甚明。又原
    告起訴不合程式或不備其他要件，行政法院應以裁定駁回之
    ，為同法第107條第1項第10款所明定。次按「人民對於中央
    或地方機關之行政處分，認為違法或不當，致損害其權利或
    利益者，得依本法提起訴願。但法律另有規定者，從其規定
    。」為訴願法第1 條所明定。其中「法律另有規定者，從其
    規定。」係指就特定類別事件，法律規定不服行政處分之當
    事人，提起訴願之前應先經先行程序，而先行程序亦屬行政
    程序之一環。又「中央主管機關統籌全國勞工保險業務，設
    勞工保險局為保險人，辦理勞工保險業務。為監督勞工保險
    業務及審議保險爭議事項，由有關政府代表、勞工代表、資
    方代表及專家各佔四分之一為原則，組織勞工保險監理委員
    會行之。．．．勞工保險爭議事項審議辦法，由中央主管機
    關擬訂，報請行政院核定之。」、「本辦法依勞工保險條例
    第5 條第3 項規定訂定之。」、「投保單位、被保險人、受
    益人或全民健康保險醫事服務機構（以下均稱申請人）對勞
    工保險局（以下簡稱勞保局）下列事項之核定發生爭議時，
    得依本辦法規定申請審議：．．．四有關保險給付事項。五
    有關職業傷病事項。六有關殘廢等級事項。七有關職業災害
    診療費用事項。．．．」、「申請人依前條規定申請審議時
    ，應於接到勞保局核定通知文件之翌日起60日內，填具勞工
    保險爭議事項審議申請書，並檢附有關證件經由勞保局向勞
    工保險監理委員會申請審議。」勞工保險條例第5 條、勞工
    保險爭議事項審議辦法第1 條、第2 條及第3 條第1 項前段
    分別定有明文。是以，當事人因勞保爭議，不服被告之核定
    ，應先向勞工保險監理委員會申請審議，若不服爭議審定，
    再行提起訴願以救濟之。而依訴願法第14條規定：「訴願之
    提起，應自行政處分達到或公告期滿之次日起三十日內為之
    。」可知當事人就勞保爭議事件不服被告之核定，應先向勞
    工保險監理委員會申請審議，若不服爭議審定，應於收受爭
    議審定書30日內提起訴願。
二、又行政程序法第74條第1 、2 項規定：「送達，不能依前2
    條規定為之者，得將文書寄存送達地之地方自治或警察機關
    ，並作送達通知書兩份，1 份黏貼於應受送達人住居所、事
    務所、營業所或其就業處所門首，另1 份交由鄰居轉交或置
    於該送達處所信箱或其他適當位置，以為送達。前項情形，
    由郵政機關為送達者，得將文書寄存於送達地之郵政機關。
    」故寄存送達，祇要具備：(一)於應為送達之處所，不獲會晤
    受送達人本人，及其同居人或受僱人。(二)將文書寄存送達地
    之自治或警察機關；其由郵政機關送達者，得將文書寄存於
    附近之郵政機關，寄存機關應保存3 個月。(三)製作通知書2
    份，1 份黏貼於送達處所之門首。1 份交由鄰居轉交或置於
    應受送達人之信箱或其他適當之處所等要件，即係合法。合
    法之寄存送達，無論應受送達人實際上於何時受領文書，均
    以寄存之日期，視為收受送達之日期而發生送達之效力。
三、查台灣桑德斯股份有限公司被保險人即原告，以於94年7 月
    29日工作中受傷致「疑似暈眩」、「周邊性暈眩、疑中樞性
    」，又於94年9 月13日工作中滑倒致「椎動脈剝離引起之延
    髓中風」，於94年9 月15日住院，因涉有勞資爭議，故自行
    於95年1 月10日檢據申請94年8 月3 日至94年8 月8 日及94
    年9 月15日至94年10月6 日期間職業傷害傷病給付。經被告
    以原告所患無法認定為職業傷害或職業病，乃以95年5 月29
    日保給傷字第09560353310 號函核定所請職業災害傷病給付
    應按普通傷病辦理，自住院之第4 日即94年9 月8 日起核付
    至94年9 月26日出院止，按其平均日投保薪資新台幣（下同
    ）885 元之百分之五十給付9 日計3,983 元在案。原告不服
    ，向勞工保險監理委員會申請審議，經該會以95年11月7 日
    95保監審字第2652號審定書審定申請審議駁回後，提起訴願
    ，經遭駁回，遂向本院提起行政訴訟。
四、經查，本件原告不服原處分，提起爭議審議後，經勞工保險
    監理委員會以上開審定書於95年11月10日送達於原告住所，
    因未獲會晤本人亦無受領文書之同居人或受僱人，經郵務人
    員將該審定書寄存於送達地之台北民權郵局，並作送達通知
    書2 份，1 份黏貼於應受送達人住居所、事務所或營業所門
    首，1 份置於應受送達人之信箱，以為送達，此有原審定卷
    附郵務送達證書1 紙為證，是其送達合於行政程序法第74條
    第1 項、第2 項規定，於95年11月10日即生合法送達效力。
    計其提起訴願之期間，應自95年11月11日起算，因原告住居
    於台北市，無在途期間之適用，計至95年12月10日屆滿，因
    該日為星期日，故計至95年12月11日即已屆滿。惟原告遲至
    95年12月18日始經由被告向行政院勞工委員會提起訴願，此
    有被告於訴願書之收文章可按。
五、依前開說明，合法之寄存送達，均以寄存之日期視為收受送
    達之日期而發生送達之效力，則上開審定書於95年11月10日
    即已生送達之效力。從而，原告訴願之提起已逾法定不變期
    間，應不予受理，訴願決定未從程序上予以駁回，固有未合
    ，惟其駁回原告之訴願，結果尚無不同，尚無撤銷訴願決定
    之必要，原告復對之提起行政訴訟，顯非合法，應予駁回。
    又本件既因不合法予以駁回，原告其餘實體主張是否有理由
    ，即屬毋庸審究，併此明。
六、依行政訴訟法第107 條第1 項第10款、第104 條、民事訴訟
    法第95條、第78條，裁定如主文。
中    華    民    國    97    年     3    月   10     日
                    臺北高等行政法院第二庭
                              審判長法  官  徐瑞晃
                                    法  官  蕭惠芳
                                    法  官  畢乃俊
上為正本係照原本作成。
如不服本裁定，應於送達後10日內向本院提出抗告狀（須按他造
人數附繕本）。
中    華    民    國    97    年     3    月    10    日
                                    書記官  簡信滇


司法院資訊處製作；財團法人民間司法改革基金會備份。
